臺灣高等法院臺南分院刑事判決
111年度上訴字第962號
上  訴  人
即  被  告  張進忠  

指定辯護人  本院公設辯護人簡松柏  
上列上訴人即被告因毒品危害防制條例案件，不服臺灣臺南地方
法院111年度訴字第460號中華民國111年6月30日第一審判決（起
訴案號：臺灣臺南地方檢察署111年度營偵字第750號、882號）
，提起上訴，本院判決如下：
    主  文
上訴駁回。
    理  由
壹、程序事項：
一、按刑事訴訟法施行法第7條之13前段規定：中華民國110年5
    月31日修正通過之刑事訴訟法施行前，已繫屬於各級法院之
    案件，於施行後仍適用修正前刑事訴訟法第348條規定。又
    新修正之刑事訴訟法第348條規定已於110年6月16日公布，
    依中央法規標準法第13條規定，自本條公布之日起算至第3
    日起即於同年6月18日即已發生效力。換言之，於110年6月1
    8日後（包括當日）繫屬於各級法院之案件，均應依修正後
    之刑事訴訟法第348條規定處理。而新修正之本條係規定：
    （第1項）上訴得對於判決之一部為之。（第2項）對於判決
    之一部上訴者，其有關係之部分，視為亦已上訴。但有關係
    之部分為無罪、免訴或不受理者，不在此限。（第3項）上
    訴得明示僅就判決之刑、沒收或保安處分一部為之。
二、查本件上訴人即被告張進忠（下稱被告）不服原判決，於11
    1年7月12日提起上訴，並於111年7月29日繫屬本院。於本院
    審判期日，被告及其辯護人均表示被告僅就量刑提起上訴，
    亦即對於原判決（如附件）犯罪事實及所引用之證據及理由
    、適用法條、罪名及沒收均無不服，並同意本案以原審認定
    之犯罪事實、證據理由、適用法條、罪名及沒收為基礎，僅
    就量刑部分調查證據及辯論（見本院卷第108至109頁）。依
    據前述規定，本院僅就原判決量刑妥適與否進行審理，至於
    原判決其他部分（含原判決認定之犯罪事實、罪名及沒收）
    ，則均非本院審理範圍，先予指明。
貳、上訴論斷之理由：
一、被告上訴意旨主張：被告學歷係高職畢業、智識程度偏低，
    案發前從事工程小包，經濟狀況勉持；被告已坦承犯行，堪
    認犯後態度良好；被告並非大盤毒梟，僅從交付予吳今晨等
    人之毒品中獲取微量自己施用之毒品，未賺取其他金錢；而
    吳今晨等人本身即有施用毒品習慣，並非因被告之行為才沾
    染毒品，可見其犯罪所生危害有限，實宜從輕量刑，予以自
    新之機。又以販賣二級毒品甲基安非他命9罪而言，原審對
    被告量處應執行有期徒刑6年10月較諸情節相近之案件尚屬
    過重，不無再予從輕量刑之餘地等語。辯護人另為被告辯護
    以：被告為警查獲後、迄法院審理終結，均坦承犯行，顯具
    悔意，應無科以重刑之必要。各次販賣毒品之數量甚少，所
    生危害有限。被告高職肄業，離婚，有2名子女；入監前做
    工為生，月薪約新臺幣3萬餘元，有正當工作。據上，各罪
    科以有期徒刑5年以上之刑罰，顯然過重，而有上開規範所
    指情輕法重之可憫情狀，敬請據以酌量減輕被告之刑罰，以
    符罪刑相當法則等語。
二、本件刑之加重、減輕事由之說明：
　㈠累犯加重部分：
　⒈最高法院刑事大法庭之裁定，除因依法院組織法第51條之10
    規定，對提案庭提交之案件有拘束力外，基於預測可能性及
    法安定性之精神，並無溯及既往之效力。故最高法院110年
    度台上大字第5660號裁定於111年4月27日宣示前，法院所踐
    行之訴訟程序及裁判，與該裁定意旨不符者，尚無從援引為
    上訴或非常上訴之理由。因此下級審法院在檢察官未主張或
    盡其舉證、說明責任之情形下，業依職權調查，而論以累犯
    ，本乎前科形成累犯處斷刑或作為宣告刑事由之裁量，上級
    審法院自不能據以撤銷原判決。
　⒉參諸卷內訴訟資料，本件檢察官於111年4月26日偵查終結，
    提起公訴，在最高法院110年度台上大字第5660號裁定宣示
    前，雖檢察官於起訴書未主張被告應構成累犯，但在上開最
    高法院裁定宣示前，法院均會依職權調查而論以累犯。又本
    件檢察官雖未主張被告構成累犯，但已於警卷、偵卷中，附
    有由公務員職務上製作之紀錄文書即被告之全國刑案資料查
    註表，該查註表載有前揭被告有期徒刑執行完畢等相關紀錄，
    應可認檢察官已於訴訟繫屬之時，即已就被告是否為累犯具
    體指出證明之方法。又原審業於111年6月16日審判期日踐行
    被告前案紀錄表之調查提示，並詢以：「就本件被告若適用
    累犯之規定，是以被告前因施用毒品危害防制條例案件、非
    駕駛業務過失傷害，經臺灣桃園地方法院、臺灣臺南地方法
    院、臺灣高等法院臺南分院分別以判決判處有期徒刑2月、3
    月、3年7月，並定應執行有期徒刑3年10月確定後，於109年
    12月3日執行完畢，之後再犯本案，根據司法院釋字第775號
    解釋，請就本案被告犯罪情節、主觀上特別惡性及刑罰反應
    力薄弱等相關情形，說明若加重最低本刑部分有無過苛表示
    意見」，檢察官亦當庭表示「依卷內資料，前案與本案罪質
    相同，請依法加重」；原審辯護人表示「請依法審酌」；被
    告則當庭表示「沒有意見」各等語（見原審卷第103至105頁
    ），堪認原審就被告構成累犯之前案事實及應否加重其刑，
    已依職權調查相關證據及命雙方當事人進行辯論，所為之訴
    訟程序，已兼顧被告之訴訟防禦權。
　⒊且稽之原判決理由載敘「被告前因販賣毒品案件，經臺灣高
    等法院臺南分院以104年度上訴字第790號判決判處有期徒刑
    3年7月確定；又因施用毒品案件，經臺灣桃園地方法院以10
    3年度桃簡字第2115號判決判處有期徒刑2月確定；又因過失
    傷害案件，經本院以104年度交簡字第3924號判決判處有期
    徒刑3月確定。嗣上開案件再經臺灣高等法院臺南分院以106
    年度聲字第574號裁定應執行有期徒刑3年10月確定，於108
    年10月31日縮短刑期假釋出監並付保護管束，於109年12月3
    日保護管束期滿，視為執行完畢等情，有臺灣高等法院被告
    前案紀錄表在卷可稽（本院卷第18頁）。是被告於前案執行
    完畢後，5年以內故意再犯本件有期徒刑以上之各罪，均為
    累犯。茲依司法院大法官釋字第775號解釋意旨及檢察官之
    說明，審酌被告前開構成累犯之前案涉及販賣毒品案件，與
    本件販賣毒品案件之罪質相同，可知其屢次違反毒品危害防
    制條例，無視政府大力推動反毒政策，一再販毒，使他人身
    陷毒癮之害，可見前次所科刑罰未能使被告確實理解自身行
    為之不當，其主觀上顯具有特別惡性，且對刑罰之反應力薄
    弱，而有加重其刑之必要。是依刑法第47條第1 項規定，除
    無期徒刑部分依法不得加重外，其餘部分均依刑法第47條第
    1 項規定加重其刑。」對於累犯之認定亦無違誤，本院尚不
    得據以撤銷原判決，特此說明。
　㈡被告就各次販賣甲基安非他命之犯行，於偵查及審判中均始
    終自白不諱，應依毒品危害防制條例第17條第2項規定，就
    被告各次販賣第二級毒品之犯行分別減輕其刑。被告所犯上
    開販賣第二級毒品犯行，同時有刑之加重及減輕事由，除法
    定刑為無期徒刑外，依法先加後減之。
　㈢按刑法第59條規定，犯罪之情狀可憫恕者，得酌量減輕其刑
    ，同法第57條規定，科刑時應審酌一切情狀，尤應注意左列
    事項（共10款）為科刑重輕之標準，兩條適用上固有區別，
    惟所謂「犯罪之情狀」與「一切情形」云云，並非有截然不
    同之領域，於裁判上酌減其刑時，應就犯罪一切情狀（包括
    第57條所列舉之10款事項），予以全盤考量，審酌其犯罪有
    無可憫恕之事由（即判例所稱有特殊之原因與環境等等，在
    客觀上足以引起一般同情，以及宣告法定低度刑，是否猶嫌
    過重），以為判斷。故適用第59條酌量減輕其刑時，並不排
    除第57條所列舉10款事由之審酌，惟其程度應達於確可憫恕
    ，始可予以酌減（最高法院70年度第6次刑事庭會議決議參
    照）。查本件被告販賣第二級毒品犯行，係犯毒品危害防制
    條例第4條第2項之罪，依上開規定法定最輕本刑分別為10年
    有期徒刑，但被告有如前述偵審中自白之減刑事由，經依毒
    品危害防制條例第17條第2項之規定，減輕其刑後，分別減
    為最輕本刑有期徒刑5年，並無過苛情事，且其所圖者，為
    一己之私利，至於所陳被告始終坦承犯行，所販賣之毒品數
    量及學歷、職業及家庭狀況等等，亦非任何特殊情事，實無
    何足以引起一般人同情而顯可憫恕之情事，僅能作為量刑審
    酌事由，按上說明，自無刑法第59條規定之適用。
三、上訴駁回之理由：
  ㈠被告雖以原審量刑過重，並請求依刑法第59條規定減刑為由
    ，提起上訴，然查：
  ⒈本件被告所為並無刑法第59條酌減其刑之適用，已如前述，
    辯護人為被告請求依上開規定酌減其刑，並無理由。
　⒉按量刑輕重，屬為裁判之法院得依職權自由裁量之事項，苟
    其量刑已以行為人之責任為基礎，並斟酌刑法第57條各款所
    列情狀，在法定刑度內，酌量科刑，無顯然失當或違反公平
    、比例及罪刑相當原則者，亦無偏執一端，致明顯失出失入
    情形，即不得指為違法。查原判決已經詳細說明量刑審酌各
    項被告犯罪情節及犯罪後態度等一切情狀，予以綜合考量，
    在法定刑內科處其刑，尚屬妥適；且原判決業已就被告有毒
    品危害防制條例第17條第2項等刑之減輕事由規定之適用，
    然無刑法第59條規定適用等旨說明綦詳。準此，原審於量刑
    時既已將上開加重減刑事由均予以考量在內，且所處刑度分
    別為有期徒刑5年2月（原判決附表編號5至6）、5年4月（原
    判決附表編號1至4、8至9）、5年6月（原判決附表編號7）
    ，均已屬依毒品危害防制條例第17條第2項減輕後之最低刑
    度，所定應執行刑6年10月，亦僅就於各刑中之最長期5年6
    月再加1年4月（平均每罪再加2月），自與罪刑相當原則及
    比例原則無悖，實難謂過重。是被告之上訴，係對原判決量
    刑職權之適法行使，任意指摘，亦屬無據。
　㈡綜上，本件被告之上訴，並無理由，應予駁回。
據上論斷，應依刑事訴訟法第368條，判決如主文。
本案經臺灣臺南地方檢察署檢察官陳奕翔提起公訴，臺灣高等檢
察署臺南檢察分署檢察官李宛凌到庭執行職務。
中　　華　　民　　國　　111 　年　　9 　　月　　28　　日
                  刑事第三庭    審判長法  官  郭玫利
                                      法  官  林臻嫺
                                      法  官  曾子珍
以上正本證明與原本無異。
如不服本判決應於收受送達後20日內向本院提出上訴書狀，其未
敘述上訴理由者，並得於提起上訴後20日內向本院補提理由書（
均須按他造當事人之人數附繕本）「切勿逕送上級法院」。
　　　　　　　　　　　　　　　　　　　書記官  蔡双財
中　　華　　民　　國　　111 　年　　9 　　月　　28　　日
附錄本案論罪科刑法條：
毒品危害防制條例第4條第2項
製造、運輸、販賣第二級毒品者，處無期徒刑或10年以上有期徒
刑，得併科新臺幣1千5百萬元以下罰金。